【裁判字號】    89,上更(一),7
【裁判日期】    890229
【裁判案由】    毒品危害防制條例
【裁判全文】
臺灣高等法院臺南分院刑事判決              八十九年度上更(一)字第七號    Ｇ
      上  訴  人
      即  被  告  乙  ○  ○
      公設辯護人  本院公設辯護人  丙  ○  ○
右上訴人因違反麻醉藥品管理條例案件，不服臺灣嘉義地方法院八十六年度訴字第二
二六號中華民國八十六年七月廿五日第一審判決（起訴案號：臺灣嘉義地方法院檢察
署八十六年度偵字第一五○二號），提起上訴，經最高法院發回更審本院判決如左：
      主      文
原判決撤銷。
乙○○連續非法販賣化學合成麻醉藥品，處有期徒刑伍年月。
      事      實
一、乙○○意圖營利，並基於概括之犯意，自民國八十五年十月中旬起至八十六年二
    月十八日止，連續在嘉義縣義竹鄉義竹國民小學附近，每次以新台幣（下同）二
    千元之價格，非法販賣化學合成麻醉藥品安非他命予甲○○非法吸用（甲○○吸
    用部分已另案判決）達五、六次。嗣於八十六年二月十九日經警方查獲甲○○非
    法吸用安非他命，並供出安非他命係向乙○○購得，始查悉上情。
二、案經嘉義縣警察局布袋分局移送台灣嘉義地方法院檢察署檢察官偵查起訴。
      理      由
一、訊據上訴人即被告乙○○雖供承認識甲○○，並曾為甲○○代購安非他命，惟矢
    口否認有非法販賣安非他命之犯行，辯稱：伊受甲○○再三請託，始同意為甲○
    ○代購安非他命，且未收取任何費用，然絕未販賣安非他命予甲○○，又伊使用
    之行動電話自八十五年二月初即因欠費而遭停機，甲○○竟指稱以該行動電話聯
    絡安非他命交易，顯有可議等語。
二、惟查：
（一）本案係警方於八十六年二月十九日晚上九時五十分許，在嘉義縣義竹鄉新店村
      七十五號查獲甲○○非法吸用安非他命，並扣得安非他命一小包及水煙斗一組
      ，經警方深入追查安非他命來源，甲○○即供稱係向被告乙○○購得，以上事
      實有共同被告甲○○警訊及偵審筆錄之記載足按，並有扣押書乙紙附卷可稽。
（二）而共同被告甲○○尿液，經函送嘉義縣政府衛生局檢驗結果，呈安非他命陽性
      反應，亦有該局八十六年三月廿六日八十六衛六字第二六六五號函所附檢驗單
      一份附卷足憑（詳原審卷第廿四頁）。至於扣案結晶物一小包，經函請法務部
      調查局鑑驗結果，亦證實為安非他命成分，淨重○‧一八公克，則有該局八十
      六年五月三日八六陸字第八六○二四八七八號檢驗通知書乙紙足稽（詳原審卷
      第廿八頁），顯見共同被告甲○○所供，尚非憑空蹈虛之詞，應可憑信。
（三）嗣被告乙○○經檢察官簽發拘票拘提到案後，於警訊及檢察官初訊時雖然有意
      避重就輕，僅供承：甲○○有託伊代為購買安非他命，經伊拒絕等語云云（詳
      偵查卷第廿二頁背面、第三十五頁正面）。惟經檢察官深入盤詰後，被告乙○
      ○即明確供稱：「（甲○○於何地要向你買安非他命？）他以行動電話先聯絡
      ，再約於義竹國小附近」「（你到底有無賣安非他命給他吸？）他講很難過，
      叫我買安非他命來給他吸」「（甲○○共向你買幾次安非他命？）八十五年十
      月中旬至八十六年二月十八日共向我買二、三次」等語（詳偵查卷第三十五頁
      正面及背面）；嗣於原審法院亦作相同供述（詳原審卷第六頁背面、第六十二
      頁正面）。
（四）其次參以被告乙○○與共同被告甲○○以往為國中同學，彼此認識，且無仇恨
      ，業據甲○○、乙○○於警訊及偵查中供明在卷（詳警卷第三頁正面最末行、
      偵查卷第九頁正面第二行至第五行、第廿二頁正面第四行、第三十四頁背面第
      一行至第二行），衡情甲○○並無誣陷被告乙○○之必要。故甲○○指稱：伊
      非法吸用之安非他命，係向被告乙○○購得乙節，應與事實相符，殆可憑信。
      至於被告乙○○辯稱：伊僅代甲○○購買安非他命二、三次云云，顯係避重就
      輕之詞，難以採信。
三、次查共同被告甲○○於警訊中即供稱：伊購買安非他命大都以00000000
    0號行動電話與乙○○聯絡，然後在嘉義縣義竹鄉義竹國民小學交易，每次購買
    一小包，重約○‧五公克，價格二千元，一手交錢，一手交貨，前後共買約五、
    六次等語（詳警卷第二頁正面、第三頁背面）。被告乙○○到案後亦供承000
    000000號行動電話係伊申請使用之電話無訛（詳偵查卷第廿二頁背面第四
    行至第五行、第三十四頁背面第四行）；甚至於偵查中供稱：「（甲○○於何地
    要向你買安非他命？）他以我的行動電話先聯絡，再約於義竹國小附近」「（當
    時甲○○要向你買多少安非他命？）一包安非他命二千元」「（他從何時向你買
    安非他命？）從八十五年十二月中旬到八十六年二月十八日，他每次皆要向我買
    ，我說我沒有東西，他每次皆要向我買二千元安非他命」等語（詳偵查卷第三十
    五頁正面）。顯然雙方在前開行動電話停機之前，即已有多次交易，停機之後亦
    可以其他方式聯絡，被告乙○○行動電話遭停機並不影響其安非他命之交易。何
    況雙方對於安非他命交易聯絡方式、交易地點、每小包價格等項，所供大致吻合
    。至甲○○於偵查中固稱：「八十五年十二月中旬第一次買一包一千五百元，斷
    斷續續買至八十六年二月十八日買五、六次，最後一次買一千五百元一小包，每
    次皆一小包」等語，惟被告及證人甲○○於本院八十九年二月二日審理中均稱每
    次均為二千元等語甚詳，自應以此部分供述為準。益徵被告乙○○確曾以每次一
    小包，價格二千元，販賣安非他命予共同被告甲○○達五、六次，殆可斷言。
四、復查甲○○與被告乙○○每次安非他命交易，均一手交錢，一手交貨，業如前述
    。以此衡之，被告乙○○警訊中所供：伊經甲○○要求代為購買安非他命後，即
    向余慶烈購買，再原封不動交給甲○○乙節，顯與事實不符，亦無可採。何況近
    年安非他命危害社會，日益嚴重，政府機關嚴厲查緝安非他命及毒品，致使安非
    他命取得來源不易，價格節節上揚，且被告與證人甲○○僅係國中同學關係，平
    常並未經常往來，而被告為工人薪水不多，有時尚須拿錢回家，設若無利可圖，
    衡情豈有甘冒被查獲判刑之危險，而轉讓安非他命與他人之理﹖足見被告乙○○
    確有營利意圖，至為灼然。綜上所述，被告乙○○前開所辯，無非飾卸刑責之詞
    ，委無足採。其連續非法販賣安非他命犯行，事證明確，堪以認定。
五、查安非他命係甲基苯乙胺化學合成麻醉之藥品，吸用之會降低食慾，血壓體溫會
    升高，影響記憶能力及自主神經系統，其判斷力、意志力亦均受限制，並有輕微
    癮性嚴重危害身心健康，而慣用者由於精神錯亂，更具暴力攻擊及反社會行為、
    自殺等傾向，後果堪虞，尤以戒解不易，其毒害不在煙毒之下，是以行政院衛生
    署於民國七十九年十月九日公告列為化學合成麻醉藥品，不得非法持有、吸用及
    販賣。又被告行為後，販賣安非他命之罪行已於「八十七年五月二十日」修正公
    佈，修正為觸犯毒品危害防制條例第四條第二項，可處無期徒刑或七年以上有期
    徒刑，得併科新臺幣七百萬元以下罰金，並於八十七年五月二十二日生效，比較
    新舊法結果，以修正前之麻醉藥品管理條例第十三條之一第二項第一款之罪為輕
    ，較有利於行為人，因而本件應適用舊法即修正前麻醉藥品管理條例第十三條之
    一第二項第一款懲處。核其所為，犯麻醉藥品管理條例第十三條之一第二項第一
    款非法販賣化學合成麻醉藥品罪。其非法持有安非他命之低度行為，應為其進而
    非法販賣之高度行為所吸收，不另論以非法持有罪。又其先後多次非法販賣犯行
    ，時間緊接，所犯構成要件亦復相同，顯係基於概括之犯意反覆為之，為連續犯
    ，應依法論以一罪，並加重其刑。原審予以論罪科刑，固非無見。唯查：原審未
    及比較新舊法適用，被告上訴意旨猶執前詞，否認犯罪，雖不足採，惟原判決既
    有可議，自應由本院將原判決撤銷改判。爰審酌被告乙○○之犯罪動機、目的、
    手段、所生危害及犯罪後態度等一切情狀，量處有期徒刑伍年參月，以示懲儆。
    至於扣案安非他命一包（淨重○‧一八公克，起訴書載○、四公克）雖係違禁物
    ，以及水煙斗一組，乃係共同被告甲○○所有非法吸用工具，業據其供明在卷，
    已在被告甲○○判處罪刑部分宣告沒收，與本件被告乙○○尚無直接關係，亦敘
    明不另為沒收之旨。又被告乙○○雖供出其安非他命來源係來自余慶烈，但警方
    並未因而破獲，此有電話紀錄可憑，自不得依麻醉藥品管理條例第十三條之三規
    定減輕其刑，併此敘明。
六、被告經合法傳喚無正當理由不到庭，爰不待其陳述逕行判決。
據上論斷，應依刑事訴訟法第三百六十九條第一項前段、第三百六十四條、第三百七
十一條、第二百九十九條第一項前段、麻醉藥品管理條例第十三條之一第二項第一款
、刑法第二條第一項但書、第十一條前段、第五十六條判決如主文。
本案經檢察官王碧霞到庭執行職務。
中    華    民    國      八十九      年      二      月      二十九    日
                                  臺灣高等法院臺南分院刑事第四庭
                                      審判長法官  陳    義    仲
                                            法官  徐    財    福
                                            法官  宋    明    蒼
右正本證明與原本無異。
如不服本判決，應於判決送達後十日內向本院提出上訴狀，其未敘述理由者並應於提
出上訴狀後十日內向本院補提理由書（應附繕本)。
                                      法院書記官  余    素    美
中    華    民    國      八十九      年      三      月      二        日
附錄本案論罪科刑法條全文：
麻醉藥品管理條例第十三條之一第二項第一款
違反前條之規定，其屬於第二條第四款之麻醉藥品者，依左列規定處罰：
  一、非法輸入、製造、運輸、販賣者，處五年以上有期徒刑，得併科五萬元以下罰
      金。


司法院資訊處製作；財團法人民間司法改革基金會備份。
